最高法院民事裁定                              八十七年度台上字第一九三○號
    上  訴  人  尤光福
    訴訟代理人  張志明律師
    被 上訴 人  鍾耀郡
                鍾惠美
                鍾達塘
                鍾惠貞
                鍾權信
    兼 右五 人
    訴訟代理人  鍾達煌
右當事人間請求損害賠償事件，上訴人對於中華民國八十六年十月二十日台灣高等法
院高雄分院第二審判決（八十六年度上字第三九九號），提起上訴，本院裁定如左：
    主  文
上訴駁回。
第三審訴訟費用由上訴人負擔。
    理  由
按對於第二審判決上訴，非以其違背法令為理由，不得為之，民事訴訟法第四百六十
七條定有明文。依同法第四百六十八條規定，判決不適用法規或適用不當者，為違背
法令。而判決有同法第四百六十九條所列各款情形之一者，為當然違背法令。是當事
人提起上訴，如依民事訴訟法第四百六十八條規定，以第二審判決有不適用法規或適
用法規不當為理由時，其上訴狀或理由書應有具體之指摘，並揭示該法規之條項或其
內容。若係成文法以外之法則，應揭示該法則之旨趣。倘為司法院解釋或本院之判例
，則應揭示該判解之字號或其內容。如依民事訴訟法第四百六十九條所列各款情形為
理由時，其上訴狀或理由書，應揭示合於該條款之事實。上訴狀或理由書如未依此項
方法表明，或其所表明者，顯與上開法條規定之情形不相合時，即難認為已對第二審
判決之違背法令有具體之指摘，其上訴自難認為合法。本件上訴人對第二審判決提起
上訴，雖以該判決違背法令為由。惟核其上訴理由狀所載內容，係就原審取捨證據、
認定事實之職權行使，指摘其為不當，並就原審已論斷者，泛言未論斷，而未具體表
明合於不適用法規、適用法規不當、或民事訴訟法第四百六十九條所列各款之情形，
難認對該判決之如何違背法令已有具體之指摘。依首揭說明，應認其上訴為不合法。
上訴論旨主張：原判決謂：「……上訴人於行經較不易發現左右轉彎來車之交岔路口
時，本應提高注意交岔路口突發之狀況而作隨時停車之準備，竟未注意車前狀況而貿
然前行，且無煞車，顯見其有過失。台灣省高屏澎區車輛行車事故鑑定委員會及台灣
省車輛行車事故覆議鑑定委員會之鑑定亦認被害人鍾蕭菊招駕駛重機車左轉未讓直行
車先行為肇事主因，上訴人駕駛輕機車未注意車前狀況為肇事次因。又上訴人所犯過
失致人於死罪，亦經刑事法院判處有期徒刑六月，如易科罰金，以三百元折算一日確
定，有台灣高雄地方法院八十五年度交易字第五七一號及原法院八十六年度交上易字
第七五號刑事判決各一份足憑，被上訴人主張之事實，足堪信為真實云云。然民事法
院應獨立調查事實，不受刑事判決所認定事實之拘束，原法院自不得以上開刑事判決
作為認定事實之依據等語。惟原審係獨立調查並認定事實，僅以刑事判決為證據之一
而已，此觀原判決及上訴論旨所述即明。上訴論旨指摘原判決未獨立調查認定事實，
不無誤會。又上訴人對於被上訴人提出喪葬費收據形式上之真正並不爭執，僅抗辯收
據所載支出項目非真正，縱屬真正，亦非必要云云，此觀第一審判決亦明。則原判決
記載該等收據形式之真正為上訴人所不爭執，應無不當，附此明。
據上論結，本件上訴為不合法。依民事訴訟法第四百八十一條、第四百四十四條第一
項、第九十五條、第七十八條，裁定如主文。
中      華      民      國    八十七    年      八      月     二十     日
                              最高法院民事第六庭
                                  審判長法官  蕭  亨  國
                                        法官  吳  正  一
                                        法官  楊  隆  順
                                        法官  陳  淑  敏
                                        法官  黃  義  豐
      右正本證明與原本無異
                                              書  記  官
中      華      民      國    八十七    年      九      月      七      日
